Inventaris van het archief Gerubriceerde Stukken van het Ministerie van Landbouw, Natuur en Voedselkwaliteit, 1948-1996
Nationaal Archief, Den Haag
Ministerie van Landbouw, Natuur en Voedselkwaliteit: Gerubriceerde Stukken
LNV / Gerubriceerde stukken
1948-1996
merendeel 1948-1996
L46
2 meter; 131 inventarisnummers.
Normale geschreven, getypte en gedrukte documenten. Geen bijzondere handschriften.
Nationaal Archief, Den Haag
Directie Internationale Organisaties, 1952-1956
Kabinet, 1952-1993
Kabinet / Centrale afdeling Post- en Archiefzaken, 1954-1987
Kabinet / Stafbureau Algemene Leiding, 1992-1994
Directie Juridische en Bedrijfsorganisatorische Zaken, 1950-1994
Dit archief bevat gerubriceerde stukken van directies en afdelingen van het Ministerie van Landbouw, Natuur en Voedselkwaliteit
Archiefvorming
Geschiedenis van de archiefvormer
Het zogenaamde GS-archief is het archief van de gerubriceerde stukken van het Ministerie van Landbouw en Visserij. Zolang dossiers de rubricering “vertrouwelijk”, “geheim” of “zeer geheim” droegen, werden zij opgeborgen in een apart archief. Wanneer de rubricering na verloop van tijd werd opgeheven of gewijzigd in “dienstgeheim”, konden de dossiers worden overgedragen aan het archief van de directie of afdeling waar de dossiers eigenlijk thuishoorden. De onderhavige archiefbescheiden zijn echter nooit gederubriceerd. De dossiers in het GS-archief zijn afkomstig van alle directies en afdelingen van het ministerie en hebben betrekking op de volgende onderwerpen:
informatie met betrekking tot situaties in en verhouding tot andere landen
gegevens betreffende militaire en civiele verdediging
NATO-bescheiden
codeberichten
bescheiden betreffende voorbereiding organisatie en reorganisatie van diensten
ministerraadstukken
bescheiden betreffende onderzoeken naar de gedragingen van ambtenaren
nota’s, verslagen stafvergaderingen en afdelingshoofdenvergaderingen.
(Overgenomen uit de “Lijst van stukken waarvan openbaarmaking ongewenst is”, aangetroffen in inv.nr. 29).
Een groot deel van de onderhavige archiefbescheiden heeft betrekking op de Civiele Verdediging en is afkomstig van de Afdeling Algemene Zaken van de Directie Voedselvoorziening. De geschiedenis van deze archiefvormer wordt uiteengezet in de paragraaf “Civiele Verdediging” (zie onder). De overige archiefbescheiden zijn afkomstig van een twintigtal directies en afdelingen van het ministerie. Deze worden behandeld in de paragraaf “Organisatie van het ministerie” (zie p. 10).
Het GS-archief werd beheerd door medewerkers van de centrale afdeling Post- en Archiefzaken van het ministerie van Landbouw en Visserij.
Voor meer informatie over deze afdeling, zie Nationaal Archief (NA), Den Haag, archief van het Kabinet van het Ministerie van Landbouw, Natuurbeheer en Visserij 1945 - 1989, nummer toegang 2.11.43, aanvulling: Centrale afdeling Post- en Archiefzaken 1961-1979.
Civiele verdediging
Onder civiele verdediging wordt verstaan het geheel van niet-militaire maatregelen tot instandhouding van de samenleving in oorlogs- en crisisomstandigheden. Civiele verdediging wordt ook wel aangeduid met de term “economische verdediging”. De coördinatie van de civiele verdediging op rijksniveau was opgedragen aan de Staf voor de Civiele Verdediging die in 1960 werd ingesteld door de minister van Algemene Zaken en sinds 1971 ressorteerde onder de minister van Binnenlandse Zaken. De minister van Landbouw en Visserij was in het kader van de civiele verdediging verantwoordelijk voor de voedselvoorziening. In de jaren 1953 en 1954 werd deze taak vervuld door de afdeling Algemene Zaken van de Directie van de Voedselvoorziening. In 1955 werd er speciaal voor de economische verdediging een administrateur toegevoegd aan de Directeur-Generaal van de Voedselvoorziening. Vanaf 1958 kreeg deze functionaris ondersteuning van het nieuw opgerichte Bureau Economische Verdedigingsvoorbereiding dat ressorteerde onder de afdeling Algemene Zaken van de Directie Voedselvoorziening. Deze situatie bleef ongewijzigd tot in 1983 onder de directie Algemene Zaken een afdeling Algemene- en Beheerszaken werd gecreëerd. Het Bureau Economische Verdedigingsvoorbereiding werd onder deze afdeling geplaatst en kreeg de naam Civiele Verdediging. In 1984 vond een reorganisatie plaats, waarbij de afdeling Algemene- en Beheerszaken werd opgeheven. In de staatsalmanakken van de jaren 1985-1987 werd ook het bureau Civiele Verdediging niet meer genoemd. Wel wordt de civiele verdediging vermeld als één van de taken van de directie Algemene Zaken. In 1988 werd de organisatie van het directoraat-generaal opnieuw gewijzigd.
De directie Algemene Zaken werd opgeheven en een deel van de taken werd overgeheveld naar het nieuwgevormde Stafbureau Landbouw en Voedselvoorziening dat direct onder het directoraat-generaal stond. Onder dat stafbureau ressorteerde een Bureau Coördinatie Civiele Verdediging. Het Bureau Economische Verdedigingsvoorbereiding (en zijn taakopvolgers) vervulde zijn taak door het voorbereiden van noodwetten en maatregelen en het opstellen van handboeken voor crisissituaties. Het probeerde te anticiperen op voedselschaarste door onderzoek te verrichten en noodvoorraden aan te leggen. Ook coördineerde het bureau de deelname aan (internationale) civiele verdedigingsoefeningen. In 1993 werd het Bureau Coördinatie Civiele Verdediging ondergebracht bij de Directie Industrie en Handel
Dit gegeven is te vinden in het PIVOT-rapport (zie bronnen), p. 29, maar wordt niet ondersteund door de Staatsalmanakken.
, maar deze taak schijnt op dat moment niet erg belangrijk meer te zijn geweest, want na 1992 wordt hij niet meer genoemd in de Staatsalmanakken.
(Bronnen: Staatsalmanak 1950-1996; Drs. A. Mul, drs. M.J.G. Kors, drs. S. Aarts, drs. R. van Abel en J.H. van Tol, Agrarisch markt- en prijsbeleid en voedselvoorziening: Een institutioneel onderzoek naar het handelen van de overheidsorganen op het beleidsterrein Agrarisch markt- en prijsbeleid en Voedselvoorziening (1934) (1945-2000). PIVOT-rapport nr. 155. ’s Gravenhage, 2005.)
Organisatie van het ministerie
Het ministerie van Landbouw en Visserij heeft in de periode 1948-1996 vele reorganisaties ondergaan. Zelfs de naam van het ministerie werd gewijzigd: van 1948 tot 1960 sprak men van het Ministerie van Landbouw, Visserij en Voedselvoorziening, van 1960 tot 1989 van het Ministerie van Landbouw en Visserij, daarna van het Ministerie van Landbouw, Natuurbeheer en Visserij.
De directies die zich bezighielden met de ondersteunende taken van het ministerie zijn in de periode relatief weinig gewijzigd. De belangrijkste ondersteunende directies waren:
Kabinet
Stafbureau, actief van 1968 tot 1985
Afdeling Juridische Zaken / Afdeling Wetgeving en andere Juridische Zaken / Directie Juridische en Bedrijfsorganisatorische Zaken / Directie Juridische Zaken
Afdeling Financiële Zaken / Directie Financiële Zaken / Directie Financiële en Materiële Zaken / Directie Financieel-Economische Zaken
Afdeling Algemeen Beheer / Directie Algemeen Beheer / Directie Materieel Beheer / Directie Financiële en Materiële Zaken / Directie Materiële Zaken / Facilitaire Dienst
Directie Personeelszaken, tot 1962 onderdeel van Algemeen Beheer, vanaf 1995 ondergebracht bij Directie Personeel en Organisatie
Afdeling Voorlichting / Hoofdafdeling Voorlichting / Hoofdafdeling Voorlichting en Externe Betrekkingen / Directie Voorlichting en Externe Betrekkingen / Directie Voorlichting
Bureau voor Organisatie en Efficiency / Directie Organisatie en Efficiency / Directie Personeel en Organisatie
De taakuitvoerende directies en afdelingen van het ministerie zijn in de periode 1948-1996 meer ingrijpend gereorganiseerd. In de jaren 1948-1964 waren de taken van het ministerie verdeeld over vier directies:
Directie van de Landbouw
Directie van de Visserijen
Directie van de Voedselvoorziening
Directie Internationale Organisaties, actief van 1951 tot 1959
In 1965 werden die directies Voedselvoorziening en Visserijen samengevoegd, waardoor er twee directoraten-generaal ontstonden:
Directoraat-Generaal Landbouw
Directoraat-Generaal Voedselvoorziening en Visserijen
In 1971 verhuisden de taken met betrekking tot de voedselvoorziening naar het Directoraat-Generaal Landbouw, waardoor er twee nieuwe directoraten-generaal ontstonden:
Directoraat-Generaal Landbouw en Voedselvoorziening
Directoraat-Generaal Landinrichting en Visserijen / Directoraat-Generaal Landinrichting, Grond- en Bosbeheer / Directoraat-generaal Landelijke Gebieden en Kwaliteitszorg
In 1983 kreeg het ministerie van Landbouw en Visserij er een nieuwe taak bij. Hiervoor werd de Directie Natuurbehoud en Openluchtrecreatie opgericht, die direct onder de secretaris-generaal ressorteerde. In 1984 werd deze directie onder het Directoraat-Generaal Landelijke Gebieden en Kwaliteitszorg geplaatst. In dat zelfde jaar verhuisde de directie Visserijen naar het Directoraat-Generaal Landbouw en Voedselvoorziening. Deze situatie bleef tot 1993 in grote lijnen ongewijzigd. In 1993 of 1994 werden de directoraten-generaal afgeschaft, waarna de ondergelegen directies enige tijd zelfstandig onder de secretaris-generaal ressorteerden. In 1995 werden de taakuitvoerende directies ingrijpend gereorganiseerd. Directies werden samengevoegd en opgesplitst en de taken werden opnieuw verdeeld. Deze reorganisatie heeft echter geen invloed meer gehad op de vorming van het archief Gerubriceerde Stukken.
(Bron: Staatsalmanak 1948-1996.)
Geschiedenis van het archiefbeheer
Het GS-archief van het ministerie van Landbouw besloeg de periode 1948-1996. Het bestond uit vier blokken:
Civiele Verdediging GS 1950-1970
Civiele Verdediging GS 1971-1979
GS-archief diverse directies 1948-1956, 1961-1989
Restant GS-archief diverse directies 1961-1996
Het archief was geordend volgens de algemene archiefcode van het ministerie van Landbouw en Visserij die weer was afgeleid van de basisarchiefcode van de Vereniging van Nederlandse Gemeenten. De eerste drie blokken waren toegankelijk gemaakt door middel van een eigentijdse inventaris, waarin per map een bladzijde was aangemaakt waarop de titel van de map, de datering van de stukken, het klassificatienummer en in een enkel geval ook een omschrijving van de inhoud was vermeld. De inventaris van het derde blok bevatte in veel gevallen ook een aanduiding van de archiefvormende directie. Het vierde blok was niet van een toegang voorzien.
De eerste twee blokken bevatten dossiers met de archiefcodes 1.782, 1.88 en 1.854.239.1. De dossiers met de codes 1.782 en 1.88 waren gevormd door het Bureau Economische Verdedigingsvoorbereiding. De dossiers met de code 1.854.239.1 waren gevormd door het Bureau Atoomzaken / Bureau Kernenergiezaken. In veel dossiers zijn echter stukken aangetroffen die waren opgesteld door het hoofd van de Hoofdafdeling Algemene Zaken, waaronder deze beide bureaus ressorteerden.
De dozen waaruit het derde blok bestond, hadden abusievelijk het opschrift “GS Civiele Verdediging 1961-1989 klass.nr’s door elkaar” gekregen. Ze bevatten gerubriceerde stukken van verschillende directies die dateerden uit de periode 1961-1989.
Bij enkele dossiers was het moeilijk vast te stellen door welke directie ze waren gevormd (zie verantwoording). Dit blok bevatte tevens een doos met het opschrift: “GS-archief, een aantal ongeordende stukken t/m 1960”. In deze doos zijn 80 losse stukken aangetroffen die voornamelijk afkomstig waren van de Directie Internationale Organisaties, en de Directie Buitenlandse Handelsaangelegenheden en die allemaal dateerden uit de periode 1948-1956. Deze losse stukken waren niet geordend of toegankelijk gemaakt door middel van een inventaris.
Het vierde blok van het GS-archief bevatte gerubriceerde stukken van verschillende directies die dateerden uit de periode 1961-1996.
Het GS-archief werd beheerd door medewerkers van de centrale afdeling Post- en Archiefzaken van het ministerie. In de loop der jaren zijn er verschillende malen bescheiden uit het archief vernietigd (zie inv.nr. 31-34). Ook zijn er verschillende malen dossiers overgebracht naar het gewone archief van het ministerie. In feite hadden alle bescheiden uit het GS-archief vernietigd of overgebracht moeten worden, maar dat is om onduidelijke redenen nooit gebeurd.
Het GS-archief is dus in meerdere opzichten incompleet. Het bevat slechts een gedeelte van alle stukken die ooit gerubriceerd zijn geweest en het bestaat slechts uit fragmenten van de archieven van een beperkt aantal directies en afdelingen van het ministerie. Het gedeelte van het archief dat betrekking heeft op de civiele verdediging (rubriek Iaa van de inventaris) wekt wel de indruk compleet te zijn.
Op het moment van het opstellen van de onderhavige inventaris kon nog niet voor alle directies waarvan stukken aanwezig zijn in het GS-archief worden vastgesteld waar de niet-gerubriceerde stukken uit dezelfde periode kunnen worden teruggevonden.
De verwerving van het archief
Het archief is in 2016 door Ministerie van Landbouw, Natuur en Voedselkwaliteit overgebracht naar het Nationaal Archief, krachtens artikel 12 van de Archiefwet 1995
Inhoud en structuur van het archief
2.11
Inhoud
De dossiers in het GS-archief zijn afkomstig van alle directies en afdelingen van het Ministerie van Landbouw, Natuur en Voedselkwaliteit en hebben betrekking op de volgende onderwerpen:
informatie met betrekking tot situaties in en verhouding tot andere landen
gegevens betreffende militaire en civiele verdediging
NATO-bescheiden
codeberichten
bescheiden betreffende voorbereiding organisatie en reorganisatie van diensten
ministerraadstukken
bescheiden betreffende onderzoeken naar de gedragingen van ambtenaren
nota’s, verslagen stafvergaderingen en afdelingshoofdenvergaderingen.
Selectie en vernietiging
Selectielijst voor de neerslag van de handelingen van de Minister van Landbouw, natuurbeheer en Visserij binnen het beleidsterrein Agrarisch Onderwijs over de periode 1945-1992, gepubliceerd in Staatscourant 1999, nr. 22 / p. 5.
Selectielijst voor de neerslag van de handelingen van de Minister van Landbouw, Natuur en Voedselkwaliteit en de onder hem ressorterende actoren op het beleidsterrein Pachtaangelegenheden over de periode vanaf 1945, gepubliceerd in Staatscourant 14 juli 2008, nr. 133 / p. 14.
Selectielijst voor de neerslag van de handelingen van de Minister van Landbouw, Natuur en Voedselkwaliteit en de onder hem ressorterende actoren op het beleidsterrein rijkshuisvesting over de periode vanaf 1945, gepubliceerd in Staatscourant 26 juli 2007, nr. 142 / p. 6.
Selectielijst voor de neerslag van de handelingen van de Minister van Landbouw, Natuurbeheer en Visserij en de onder hem ressorterende actoren op het beleidsterrein Openluchtrecreatie over de periode 1945-1996, gepubliceerd in Staatscourant 1999, nr. 216 / p. 7.
Selectielijst voor de neerslag van de handelingen van de Minister van Landbouw, Natuur en Voedselkwaliteit en de onder hem ressorterende actoren op het beleidsterrein Landinrichting over de periode 1945–1993, gepubliceerd Staatscourant 10 januari 2006, nr. 7 / pag. 11.
Selectielijst voor de neerslag van de handelingen van de Minister van Landbouw, Natuur en Voedselkwaliteit en de onder hem ressorterende actoren op het beleidsterrein Buitensectorale arbeidsvoorwaarden over de periode 1945–1998, gepubliceerd in Staatscourant 13 december 2004, nr. 240 / p. 19, rekeninghoudend met de publicatie in Staatscourant 20 november 2007, nr. 225 / p. 15, gerectificeerd in Staatscourant 18 december 2007, nr. 245.
Selectielijst voor de neerslag van de handelingen van de Minister van Landbouw, Natuurbeheer en Visserij en de onder hem ressorterende actoren op het beleidsterrein agrarische handelspolitiek en exportbevordering over de periode vanaf 1945, gepubliceerd in Staatscourant 17 november 2000, nr. 224 / p. 8.
Selectielijst voor de neerslag van de handelingen van de Minister van Landbouw, Natuur en Voedselkwaliteit en de onder hem ressorterende actoren op het beleidsterrein Buitenlandse Economische Betrekkingen over de periode vanaf 1945, gepubliceerd in Staatscourant 10 oktober 2006, nr. 197 / p. 10.
Selectielijst voor de neerslag van de handelingen van de Minister van Landbouw, Natuur en Voedselkwaliteit en de onder hem ressorterende actoren op het beleidsterrein Binnenvisserij over de periode 1945–1999, gepubliceerd in Staatscourant 20 maart 2006, nr. 56 / p. 15.
Selectielijst voor de neerslag van de handelingen van de Minister van Landbouw, Natuur en Voedselkwaliteit en de onder hem ressorterende actoren op het beleidsterrein Landbouwkwaliteit en voedselveiligheid en kwaliteit van het uitgangsmateriaal en biotechnologie over de periode vanaf 1945, gepubliceerd in Staatscourant 21 mei 2007, nr. 95 / p. 8.
Selectielijst voor de neerslag van de handelingen van de Minister van Landbouw, Natuur en Voedselkwaliteit en de onder hem ressorterende actoren op het beleidsterrein Landbouwstructuurbeleid over de periode vanaf 1945, gepubliceerd in Staatscourant 27 maart 2008, nr. 60 / p. 25.
Selectielijst voor de neerslag van de handelingen van de Minister van Landbouw, Natuur en Voedselkwaliteit en de onder hem ressorterende actoren op het beleidsterrein Zee- en Kustvisserij over de periode vanaf 1945, gepubliceerd in Staatscourant 24 september 2007, nr. 184 / p. 7.
Selectielijst voor de neerslag van de handelingen van de Minister van Landbouw, Natuur en Voedselkwaliteit en de onder hem ressorterende actoren op het beleidsterrein Rijksbegroting over de periode 1945–2000, gepubliceerd in Staatscourant 30 juli 1998, nr. 142 en geactualiseerd door publicatie in Staatscourant 31 maart 2005, nr. 62 / p. 34.
Selectielijst voor de neerslag van de handelingen van de Minister van Landbouw, Natuur en Voedselkwaliteit en de onder hem ressorterende actoren op het beleidsterrein Voorlichting van de rijksoverheid, over de periode vanaf 1945, gepubliceerd in Staatscourant 14 juni 2007, nr. 112 / p. 10.
Selectielijst voor de neerslag van de handelingen van de Minister van Landbouw, Natuurbeheer en Visserij als vakminister en de onder hem als vakminister ressorterende actoren op het deelbeleidsterrein arbeidsvoorwaarden rijkspersoneel over de periode 1945-1996, gepubliceerd in Staatscourant 16 oktober 2001, nr. 200 / p. 10, rekeninghoudend met de publicatie in Staatscourant 20 november 2007, nr. 225 / p. 15, gerectificeerd in Staatscourant 18 december 2007, nr. 245.
Selectielijst voor de neerslag van de handelingen van de Minister van Landbouw, Natuurbeheer en Visserij als vakminister en de onder hem als vakminister ressorterende actoren op het deelbeleidsterrein formatiebeleid, arbeidsmarktbeleid en personeelsontwikkeling en mobiliteit over de periode 1945-1996, gepubliceerd in Staatscourant 17 oktober 2001, nr. 201 / p. 10, rekeninghoudend met de publicatie in Staatscourant 20 november 2007, nr. 225 / p. 15, gerectificeerd in Staatscourant 18 december 2007, nr. 245.
Selectielijst voor de neerslag van de handelingen van de Minister van Landbouw, Natuurbeheer en Visserij als vakminister en de onder hem als vakminister ressorterende actoren op het deelbeleidsterrein personeelsinformatievoorziening en –administratie over de periode 1945-1996, gepubliceerd in Staatscourant 17 oktober 2001, nr. 201 / p. 10, rekeninghoudend met de publicatie in Staatscourant 20 november 2007, nr. 225 / p. 15, gerectificeerd in Staatscourant 18 december 2007, nr. 245.
Selectielijst voor de neerslag van de handelingen van de Minister van Landbouw, Natuur en Voedselkwaliteit en de onder hem ressorterende actoren op het beleidsterrein Overheidsinformatievoorziening over de periode 1945-1999, gepubliceerd in de Staatscourant 20 oktober 2003, nr. 202 / p. 12.
Selectielijst voor de neerslag van de handelingen van de Minister van Landbouw, Natuur en Voedselkwaliteit en de onder hem ressorterende actoren op het beleidsterrein Organisatie van de Rijksoverheid over de periode 1945–1999, gepubliceerd in Staatscourant 16 december 2005, nr. 245 / p. 25 en geactualiseerd in Staatscourant 14 juni 2007, nr. 112 / p. 10.
Selectielijst voor de neerslag van de handelingen van de Minister van Landbouw, Natuur en Voedselkwaliteit en de onder hem ressorterende actoren op het beleidsterrein Voedselvoorziening en agrarisch markt- en prijsbeleid (1934) 1945–2000, gepubliceerd in Staatscourant 12 oktober 2007, nr. 198 / p. 13.
Basisselectiedocument voor de Minister van Landbouw, Natuur en Voedselkwaliteit en de onder hem ressorterende actoren op het deelbeleidsterrein van personeelszaken, t.w. het personeelsdossier, gepubliceerd in Staatscourant 20 november 2007, nr. 225 / p. 15, gerectificeerd in Staatscourant 18 december 2007, nr. 245.
Aanvullingen
Voor dit archief worden geen aanvullingen verwacht.
Ordening van het archief
Het GS-archief van het ministerie van Landbouw en Visserij bevat dossiers van diverse archiefvormerende organen. Idealiter zouden deze verschillende archiefvormers worden ondergebracht in afzonderlijke (bestaande) inventarissen. Gezien de grote verscheidenheid aan archiefvormers, het beperkte aantal dossiers per archiefvormer en het gebrek aan overzicht over het totaalarchief van het ministerie op het moment van bewerking, is echter gekozen voor een meer efficiënte optie waarbij de archiefbescheiden van de verschillende archiefvormers in één gezamenlijke inventaris zijn beschreven. In deze inventaris zijn de archiefvormers door middel van de rubriekindeling van elkaar gescheiden. De archiefvormende organen die direct onder de secretaris-generaal ressorteerden zijn alle voorzien van een letter, daarbij is de volgende ordening aangehouden (gebaseerd op de verschillende reorganisaties beschreven op p. 10-11):
de ondersteunende organen (rubrieken A-H)
de taakuitvoerende organen uit de periode 1948-1964 (rubrieken I en J)
de taakuitvoerende organen uit de periode 1965-1970 (rubriek K)
de taakuitvoerende organen uit de periode 1971-1993 (rubrieken L en M)
de taakuitvoerende organen uit de periode 1994-1996 (rubriek N)
De archiefvormende organen die niet direct onder de secretaris-generaal ressorteerden, maar ondergeschikt waren aan andere organen, zijn in subrubrieken onder de bovenstaande hoofdrubrieken geplaatst, aangeduid met de letter van de hoofdrubriek en een extra letter. Het belangrijkste principe bij de ordening was echter de wens om de verschillende taakopvolgende organen zoveel mogelijk in één rubriek onder te brengen. Binnen de rubrieken van de archiefvormende organen zijn de dossiers geordend op basis van de oorspronkelijke archiefcode van het ministerie.
Van sommige dossiers was het moeilijk vast te stellen van welke directie ze afkomstig waren, doordat de stukken niet van een dossieromslag waren voorzien, of doordat op de dossieromslag de directie niet was aangegeven. De CAS heeft getracht de afkomst te achterhalen, maar in twee gevallen bevatte het dossier minuten van uitgaande brieven die door verschillende directies waren opgesteld. De CAS heeft hier de meest logische directie gekozen en de andere directie(s) vermeld in een NB (zie inv.nrs. 50 en 125).
Aanwijzingen voor de gebruiker
Openbaarheidsbeperkingen
Volledig openbaar
Het archief is eigendom van de Staat der Nederlanden
Materiële beperkingen
Het archief kent geen beperkingen voor het raadplegen van de stukken als gevolg van de materiële staat.
Andere toegang
Voor dit archief is geen andere toegang beschikbaar.
Aanvraaginstructie
Openbare archiefstukken kunnen online worden aangevraagd en gereserveerd. U kunt dit ook via de terminals in de studiezaal van het Nationaal Archief doen. Om te kunnen reserveren dient u de volgende stappen te volgen:
U maakt een profiel aan op www.gahetna.nl, en logt vervolgens in
Via de archiefinventaris (alleen de beschrijvingen met rode nummers) selecteert u het gewenste archiefstuk door op de knop 'Reserveren' te klikken
In het volgende scherm geeft u aan op welke dag u het archiefstuk wilt inzien